臺灣高等法院高雄分院刑事判決
111年度上訴字第200號
上  訴  人  臺灣高雄地方檢察署檢察官
上  訴  人  
即  被  告  蔡伯聰



            周俊辰


被      告  陳樹輝


上列上訴人等因違反槍砲彈藥刀械管制條例等案件，不服臺灣高
雄地方法院109年度訴字第857號，中華民國110年9月16日、110
年11月25日第一審判決（起訴及移送併辦案號：臺灣高雄地方檢
察署108年度偵字第18172號、第18173號、第18272號、第18320
號、第18321號、第18455號；109年度偵字第20990號），提起上
訴，本院判決如下：
    主  文
原判決關於戊○○共同以其他非法方法剝奪他人行動自由罪部分撤
銷。
戊○○共同以其他非法方法剝奪他人行動自由罪，處有期徒刑玖月
。
其他上訴駁回。
    事  實
一、緣己○○（業經於本院撤回上訴）與丙○○有賭債糾紛，戊○○、
    甲○○竟與己○○、徐梓珹（另案經原審通緝中）及黃睿浡（另
    案經原審判處罪刑確定）共同基於剝奪他人行動自由之犯意
    聯絡，由亦與丙○○有債務糾紛之黃睿浡向丙○○佯稱欲邀約飲
    酒，丙○○旋於民國108 年1 月15日4 時許，前往高雄市○○區
    ○○○路00號鼎王火鍋店赴約時，在附近埋伏之戊○○、甲○○、
    己○○及徐梓珹等人遂上前，由戊○○、甲○○及徐梓珹分持棍棒
    毆打丙○○，己○○持西瓜刀架住丙○○脖子，共同將丙○○強押上
    車牌號碼0000-00 號自用小客車，為防止丙○○逃離，由己○○
    以束帶綑綁丙○○雙手，戊○○駕車搭載徐梓珹以及於車上控制
    丙○○行動之己○○及甲○○前往高雄市○○區○○○路00號「I For Y
    ou 時尚音樂酒吧」，並強押丙○○下車至該處員工休息室內
    ，接續以棍棒等物毆打丙○○，黃睿浡則在該員工休息室進出
    、把風，而共同以上開非法方法剝奪丙○○之行動自由。嗣因
    丙○○苦苦哀求並承諾籌出款項清償債務，於遭剝奪行動自由
    約1 小時餘後始獲釋放，丙○○並因而受有左臉頰、頭皮、左
    耳、頸部及右手指均撕裂傷之傷害。
二、丁○○與乙○○為夫妻（已於108 年6 月間離婚），二人具 有
    家庭暴力防治法第3 條第1 款所定之家庭成員關係，二人前
    曾共同經營「I For You 時尚音樂酒吧」，徐梓珹及戊○○則
    受僱於該酒吧任職，嗣因故遭乙○○解僱，尚有薪資未領取，
    乙○○表示不願給付薪資，丁○○因而於108 年3 月10日21時45
    分許前往「I For You 時尚音樂酒吧」，就薪資給付問題與
    乙○○談判，因談判不成，丁○○竟基於強制之犯意，強行取出
    置於櫃檯抽屜內之酒吧營收現金及簽單，並強取乙○○置於櫃
    檯上之手提包（內有酒吧營收現金），共計取得新臺幣（下
    同）17萬6,000 元現金，而妨害乙○○行使權利。
三、案經丙○○、乙○○訴由高雄市政府警察局新興分局報告臺灣高
    雄地方檢察署檢察官偵查起訴及移送併辦。
    理  由
壹、證據能力：
    按被告以外之人於審判外之陳述，雖不符刑事訴訟法第159
    條之1至第159條之4之規定，而經當事人於審判程序同意作
    為證據，法院審酌該言詞陳述或書面陳述作成時之情況，認
    為適當者，亦得為證據，刑事訴訟法第159條第1項、第159
    條之5第1項分別定有明文。查本判決所引用屬於傳聞證據之
    部分，均已依法踐行調查證據程序，且檢察官、上訴人即被
    告甲○○（下稱被告甲○○）於本院審理時，均明示同意有證據
    能力（見本院卷第237頁）；上訴人即被告戊○○（下稱被告
    戊○○）經本院合法傳喚，未於本院行準備程序及審理期日到
    庭，然其於原審時已明示同意有證據能力（見原審卷一第21
    1頁），於提起第二審上訴時，在上訴理狀內亦僅就量刑及
    應否適用刑法第59條酌減其刑為爭執（見本院卷第27頁），
    並未就證據能力有所爭執，本院審酌該等證據作成時情況，
    並無違法取證之瑕疵，復與待證事實有關聯性，且無顯不可
    信之情形，以之作為證據應屬適當，自均有證據能力。
　貳、認定犯罪事實所憑證據及得心證之理由：　
　甲、被告甲○○、戊○○剝奪他人行動自由罪部分：　
      被告戊○○經本院合法傳喚未到庭，惟其與被告甲○○及 已
      判決確定之黃睿浡，暨另案通緝中之徐梓珹等在事實欄一
      所示時地共同剝奪告訴人丙○○行動自由及傷害之事實，均
      據其等坦承在卷（見他卷第11頁至第16頁、第27頁至第31
      頁；偵三卷第32頁至第39頁、第73頁至第75頁；偵四卷第
      21頁至第29頁、第57頁至第60頁；偵五卷第19頁至第27頁
      、第29頁至第30頁、第57頁至第61頁），並有共犯己○○與
      告訴人丙○○之通訊軟體對話擷圖、被告戊○○、甲○○與共犯
      己○○、徐梓珹之臉書個人檔案擷圖、告訴人丙○○之衛生福
      利部旗山醫院診斷證明書、車牌號碼0000-00 號自用小客
      車之車輛詳細資料報表、現場監視錄影畫面翻拍照片、共
      犯己○○與被告甲○○之臉書頁面擷圖、告訴人丙○○之傷勢照
      片10張在卷可參（見他卷第37頁至第51頁、第59頁、第61
      頁；偵二卷第54頁至第62頁），足證被告甲○○、戊○○之自
      白與事實相符，其等上開犯行洵堪認定。 
  乙、被告丁○○強制罪部分：
　　㈠被告丁○○對在事實欄二（即原判決事實欄五，下同）所示
      時地拿取櫃檯內以及告訴人乙○○皮包內之金錢，當時跟乙○○發生爭執等語（見偵二卷第120 頁；原審卷一第204頁
      ；本院卷第236頁），證人即告訴人乙○○於警詢中證稱：
      當天被告丁○○先到櫃檯強取抽屜裡的零用金、簽單，又拿
      我放在櫃檯桌上的黑色手提包，搜取裡面營業額現金，用
      推我、掐我脖子的方式阻止我防護手提包等語（見偵二卷
      第105 頁至第106頁）。因此，被告丁○○確實有自行拿取
      櫃檯抽屜內之現金以及櫃檯桌上之皮包，再核對現場監視
      錄影畫面，被告丁○○確實當場與告訴人乙○○有大動作之拉
      扯之情（見偵二卷第213 頁至第217 頁），堪信證人乙○○
      所述有遭被告丁○○以推、掐脖子之強暴方式強取櫃檯抽屜
      內以及皮包內之酒吧營業額現金、簽單之情與事實相符。
　　㈡刑法上之搶奪罪，須意圖為自己或第三人不法之所有，而
      取他人之物，為其成立要件，故若欠缺此主觀意圖，即不
      構成搶奪罪責。本件被告丁○○辯稱：我是上開酒吧的老闆
      ，當時還沒有過戶給乙○○，店裡員工戊○○、徐梓珹被乙○○
      解雇，乙○○還叫他們兩人來跟我領薪水，我的想法是拿店
      裡的營收去發薪水，店裡營收會放櫃檯及乙○○皮包裡，櫃
      檯裡的錢跟乙○○皮包裡的錢都是店裡的錢，店是我的，所
      以我是拿我自己的錢，簽單也是店裡客人來消費簽帳、還
      沒付錢的簽單等語（見原審卷一第204 頁；卷三第107 頁
      ）。證人即共同被告戊○○、徐梓珹亦均證稱：108 年3月1
      0日我們是要去領薪水，乙○○說不給，要我們找被告丁○○
      領薪水。被告丁○○是老闆。店裡營收會放櫃檯跟乙○○拿的
      包包，丁○○拿的是店裡的錢等語（見原審聲羈卷第50頁；
      偵三卷第47頁；原審卷一第205 頁）；證人即告訴人乙○○
      則於警詢中證稱：我是酒吧的實際負責人，登記負責人李
      漢峰是我朋友，被告丁○○是合夥人，他是我老公，賺的錢
      都交給他去存，營收是我與他共有。今年（108 年）2 月
      15日被告丁○○把我趕出家門，口頭上說店內他不管，要我
      與他協議離婚，他才願意辦理將酒吧交由我獨自經營，但
      我不同意。我跟丁○○還有離婚程序在走，員工戊○○、徐梓
      珹的2 月份薪水我還沒跟他們算清楚。當天抽屜內的錢是
      店內零用金，抽屜內牛皮紙袋為店內營業額，黑色皮包內
      的錢為營業額。當天丁○○是為了幫戊○○、徐梓珹討薪水故
      前來店內等語（見偵二卷第106頁至第110頁）。互核被告
      丁○○與戊○○、徐梓珹之供述，及證人乙○○之證述，可見戊○○與徐梓珹確實曾受雇於上開酒吧，且兩人於108 年2 月
      份之薪資尚未領取。再依瑪迪飲品店商業登記抄本、商業
      登記基本資料（見原審卷一第149 頁第157 頁），可知該
      酒吧於108 年3 月10日確實尚未移轉登記予告訴人乙○○，
      且當時被告丁○○與告訴人乙○○亦未達成離婚協議，告訴人
      乙○○亦證稱：原先酒吧之經營模式係營收與被告丁○○共有
      之情，故於本案發生時該酒吧之經營權限尚未劃分明確，
      應屬被告丁○○與告訴人乙○○共同經營。是被告丁○○主觀上
      認為該酒吧既係由被告丁○○與乙○○共同經營，積欠員工即
      被告戊○○、徐梓珹之薪水應由酒吧之營收中支出之情節，
      尚非無據。又依被告丁○○在原審之辯護人於書狀中提出之
      通訊軟體對話紀錄，告訴人乙○○向員工戊○○、徐梓珹以文
      字訊息表示：「所以，我沒有錢的話請你們找他」、「那
      你要他給我週轉金吧」、「否則怎麼給你們發薪資」、「
      所以扣完該扣的薪資，我會算給他聽」（見原審卷一第15
      3 頁至第154 頁），自該等文字訊息足見告訴人乙○○表達
      酒吧經營有金錢糾紛，復未承諾要發放薪資，堪認被告丁○○供稱告訴人乙○○於108 年3 月10日並未同意發放薪資給
      戊○○、徐梓珹等情，與事實相符。既然告訴人乙○○於案發
      時持有酒吧營收現金，卻又不願意支付薪資，且告訴人乙○○亦證稱：知道當天被告丁○○是為了要幫戊○○、徐梓珹討
      薪水而來，且酒吧櫃檯內以及告訴人乙○○之皮包內確實存
      放店內營收之現金，則被告丁○○主觀上認為自己身為酒吧
      經營者，應自酒吧之營收中支付員工薪資，並供稱其主觀
      上並無不法所有意圖，應屬可採。卷內復無其他證據足認
      被告丁○○本案行為有何為自己不法之所有，起訴書認被告
      丁○○本案構成搶奪罪，尚有誤會。
    ㈢刑法第304 條雖規定之文字為「以強暴、脅迫使人行無義
      務之事或妨害人行使權利」，惟絕非指「有義務之事」即
      可以強暴、脅迫之方式迫使人為之之意，正確的理解是：
      不可以用強暴脅迫之方式，強要他人去做或不做某件事，
      不論該他人是否有義務為該件事情。亦即本罪所欲保護之
      法益是意志形成及行動的自由，嚴格地說，是保護人的意
      志形成不受不當的或過度的干擾。而因為本條之構成要件
      甚不明確，屬「開放性構成要件」之規定，司法者有義務
      依具體個案，建立具體明確之要件，以補充本罪之構成要
      件要素。就此德國刑法第240條第2 項規定：「當強暴之
      行使或惡害之威脅對於其所企求之目的應視為可非難時，
      該行為違法」，該國學理及實務稱之為「非難性條款」，
      可為解釋之參考。亦即行為人之行為是否違法，必須以其
      「手段、目的關係的社會可非難性」為標準。所謂「手段
      、目的關係」須以整體的考量，並非手段或目的其一合法
      ，或其內在之關聯性合法，該行為即合法，因此，違法性
      之判斷，應就強暴、脅迫等手段與強制目的兩者之關聯上
      ，是否具可非難性，亦即就社會倫理之價值判斷上可責難
      者，始具違法性。
    ㈣被告丁○○以酒吧經營者之身分，為了給付員工薪資、履行
      此債務，而取酒吧之營收現金欲用以支付薪資，其客觀行
      為欲達成給付薪資之目的，此已說明如前，被告丁○○之目
      的確實並非不法，然而告訴人乙○○亦屬該酒吧之經營者，
      被告丁○○採取之手段為以強暴之腕力施加在告訴人乙○○身
      上，並強行取走櫃檯抽屜內及告訴人乙○○所持有之皮包內
      之現金，此種強暴手段對告訴人乙○○之意志決定自由造成
      之影響非輕，況且被告丁○○與告訴人乙○○間之酒吧經營糾
      紛，應尋求合法處理之管道，始屬捍衛自身權利之正途，
      又本件案發當時該酒吧仍有持續正常營業，並無急迫、不
      及受法院或其他有關機關協助而須自力救濟之情狀，是被
      告丁○○以強暴之腕力，就該酒吧之經營權限劃分尚有爭執
      之時，取走告訴人乙○○亦有權利持有之酒吧營收現金，妨
      害告訴人乙○○自由行事之意志，自屬妨害告訴人乙○○行使
      權利，顯置正當法律程序於不顧，已違社會共同生活秩序
      ，被告丁○○本案之強暴手段與其目的之關連性上，顯然具
      有社會倫理上之可非難性，被告丁○○本案行為構成強制罪
      ，足堪認定。
  參、綜上所述，被告甲○○、戊○○上開剝奪他人行動自由犯行；
      被告丁○○強制犯行均堪認定。　
　肆、論罪部分：　　　
　　㈠被告甲○○、戊○○、丁○○為事實欄一、二所示行為後，刑法
      第302 條第1 項、第304 條第1 項已於108 年12月25日修
      正公布，並於同年月27日生效施行。本次修正前，刑法第
      302 條、第304 條所規定之罰金單位為均新臺幣，且均應
      依刑法施行法第1 條之1 第2 項前段規定提高為30倍，而
      本次修法係將上開各條文之罰金數額調整換算後予以明定
      ，實際並未增減刑責，故無新舊法比較之問題。
　　㈡家庭暴力者，謂家庭成員間實施身體、精神或經濟上之騷
      擾、控制、脅迫或其他不法侵害之行為；又家庭暴力罪者
      ，謂家庭成員間故意實施家庭暴力行為而成立其他法律所
      規定之犯罪，家庭暴力防治法第2 條第1 、2 款分別定有
      明文。被告丁○○與告訴人乙○○之間原有配偶關係，有被告
      丁○○之個人戶籍資料（完整姓名）查詢結果在卷可參（見
      原審卷一第23頁），是其2 人間具有家庭暴力防治法第3 
      條第1 款所定義之家庭成員關係。被告丁○○對告訴人乙○○
      犯事實欄二強制罪，屬家庭成員間故意實施身體、精神上
      之不法侵害行為，即為家庭暴力防治法第2 條第1 款之家
      庭暴力，而為同條第2 款之家庭暴力罪。惟因家庭暴力防
      治法關於家庭暴力罪並無罰則規定，故應依刑法規定予以
      論罪科刑。
　　㈢核被告戊○○、甲○○所為事實欄一部分，係犯刑法第302條第
      1 項之以非法方法剝奪他人行動自由罪；被告丁○○所為事
      實欄二部分，係犯刑法第304條第1 項之強制罪。檢察官
      併辦意旨書所載之「犯罪事實一」部分，與本案之事實欄
      一三所示犯罪事實相同；併辦意旨書所載之「犯罪事實二
      」部分，與本案之事實欄二所示犯罪事實相同，自應予以
      審理判決。
　  ㈣被告丁○○如事實欄二部分之行為，並無證據足認具有不法
      所有意圖，應構成妨害告訴人乙○○行使權利之強制犯行，
      已如前所述，而因基本社會事實同一，爰依刑事訴訟法第
      300 條之規定，變更起訴法條而為審判。
　　㈤被告戊○○、甲○○就事實欄一部分犯行，與己○○、徐梓珹及
      黃睿浡之間，有犯意聯絡及行為分擔，應論以共同正犯。
      　
　　㈥按私行拘禁，不外係以強暴、脅迫為手段，其罪質本屬相
      同，惟第302 條第1 項之法定刑，既較第304 條第1 項為
      重，則以私行拘禁之方法妨害人自由，縱其目的在使人行
      無義務之事，或妨害人行使權利，仍應逕依第302 條第1 
      項論罪，並無適用第304 條第1 項之餘地。又刑法第302 
      條第1 項之妨害自由罪，原以強暴、脅迫為構成要件，其
      因而致普通傷害，乃強暴之當然結果，除另有傷害之故意
      外，仍祗成立該妨害自由罪，尚無同法第277 條第1 項之
      適用；另於妨害自由行為繼續中，行為人復對被害人為恐
      嚇之犯行，應屬脅迫之行為，自屬包含於妨害行動自由之
      犯意中，而為妨害被害人行動自由之部分行為，不能再論
      以恐嚇罪（最高法院93年度台上字第3723號判決意旨參照
      ）。本案被告戊○○、甲○○與徐梓珹及黃睿浡等人如事實欄
      一之犯行，係以毆打、強押之方式將告訴人丙○○強行拘禁
      於上開酒吧之員工休息室內，該等傷害行為目的均為拘禁
      、迫使告訴人丙○○解決債務糾紛，故該等行為均包含在被
      告戊○○及共犯等人妨害告訴人丙○○自由之同一犯意之中，
      應僅成立一個私行拘禁罪。　　
　伍、上訴論斷之理由：
　一、被告戊○○、甲○○關於以其他非法方法剝奪他妨害自由罪部
      分：
　甲、被告戊○○撤銷改判部分：　　
　　㈠原審認被告戊○○共同以非法方法剝奪他人行動自由部分犯
      罪事證明確，據以論罪科刑，固非無見，惟被告戊○○事後
      於本院審理期間已與告訴人丙○○達成和解，賠償損害6000
      元，有和解書在卷可憑（見本院卷第255-257頁），原審
      未及審酌，尚有未洽。被告戊○○上訴意旨以：其並非習於
      為惡之人，本件係一時思慮欠週、行事魯莽，然尚非全然
      毫無原諒之處，且有關違反槍砲彈藥刀械管制條例部分，
      非無刑法第59條之適用等語，指摘原審量刑不當云云。惟
      原判決並未認定被告戊○○有違反槍砲彈藥刀械管制條例之
      犯行，上訴意旨請求依刑法第59條酌減其刑，顯然誤會，
      然原判決關於被告戊○○部分既有上開未及審酌之事項，自
      仍應由本院將原判決關於被告戊○○部分撤銷改判。爰審酌
      被告戊○○持棍棒毆打並強押之方式剝奪告訴人丙○○之行動
      自由，長達1 小時餘，致告訴人丙○○受有左臉頰、頭皮、
      左耳、頸部及右手指均撕裂傷之傷害，侵害告訴人丙○○人
      身自由，造成身心傷害非輕等犯罪情節，犯後業與告訴人
      丙○○達成和解、犯後坦承犯行，賠償之金額，本案係由己○○所發起，己○○之惡性及情節最重，被告戊○○次之，雖其
      犯罪情節較共同被告甲○○為重，但已與告訴人丙○○達成和
      解，兼衡被告戊○○自述高中畢業之教育程度、前從事酒店
      經濟之工作、已婚、育有1 女、與妻子同住之生活狀況等
      一切情狀，量處被告戊○○有期徒刑9月。
    ㈡沒收部分：被告戊○○本案遭扣押之各項物品，並無證據足
      認為本案犯罪所用之物，亦非違禁物；被告戊○○及共同被
      告己○○共犯在本案用以毆打告訴人丙○○之棍棒、西瓜刀等
      物，均未扣案，亦無證據足認為被告戊○○或共犯己○○等所
      有之物，均不予宣告沒收。
　乙、被告甲○○上訴駁回部分：　　
　　㈠原審認被告甲○○以其他非法方法剝奪他妨害自由罪部分犯
      罪事證明確，因而適用前揭規定及說明，審酌被告甲○○夥
      同其他共犯，分別持刀械、棍棒毆打並強押之方式剝奪告
      訴人丙○○之行動自由，長達1 小時餘，致告訴人丙○○受有
      左臉頰、頭皮、左耳、頸部及右手指均撕裂傷之傷害，侵
      害告訴人丙○○人身自由，對告訴人丙○○造成之身心傷害非
      輕等犯罪情節，犯後坦承犯行，對告訴人丙○○之妨害自由
      犯行，係由己○○所發起，並持刀強押及毆打告訴人丙○○，
      認己○○之惡性及情節最重，被告戊○○次之，被告甲○○最輕
      ；兼衡被告甲○○自述為高職肄業之教育程度，從事板模工
      之工作、未婚、無子女、與家人同住之生活狀況等一切情
      狀，量處被告甲○○量處有期徒刑9月。
　　㈡經核原判決認事用法並無不當，量刑亦屬允當。被告甲○○
      上訴意旨以父母親已年邁，身體不好，請求從輕量刑云云
      。惟查：刑法第302條第1項剝奪人之行動自由罪，其法定
      本刑為5年以下有期徒刑、拘役或9000元以下罰金。原審
      依刑法第57條所定，審酌被告甲○○剝奪告訴人丙○○行動自
      由之時間長達1個小時，且係以強暴之手段為之，另審酌
      其等在整個犯罪過程居於次要之地位等情，量處被告甲○○
      有期徒刑9月。經核並無違法或不當。被告甲○○上訴意旨
      請求從輕量刑，為無理由，上訴應予以駁回。
　二、檢察官對被告丁○○上訴部分：
  　㈠原審因認被告丁○○強制罪之犯罪事證明確，而審酌其與告
      訴人乙○○於行為時係配偶關係，未尊重告訴人乙○○之意思
      決定自由，強取酒吧營收現金之強制程度、表示有與告訴
      人乙○○和解之意願，並供稱犯後已賠償新手機予告訴人乙○○等語（見原審卷一第204 頁），惟因金額無法達成合意
      ，最終未能與告訴人乙○○達成和解，告訴人乙○○並供稱被
      告丁○○確實有賠償一支新手機等語（見原審卷一第239 頁
      ），此部分損害已有彌補。而被告丁○○犯後坦承上開拿取
      告訴人乙○○持有之皮包及櫃檯內之現金之客觀事實，犯後
      態度尚可。兼衡被告丁○○自述高職畢業之教育程度、在清
      潔公司上班、離婚、無子女、獨居之生活狀況等一切情狀
      ，量處拘役40日，並諭知易科罰金之折算標準。
    ㈡沒收部分：則以被告丁○○本案遭扣押之行動電話1 支，無
      證據足認為本案犯罪所用之物，亦非違禁物；被告丁○○如
      事實欄二之強制犯行取得之現金17萬6,000 元，據證人即
      告訴人乙○○於警詢中證稱：我遭搶之現金已經還給我了等
      語（見偵二卷第111 頁），是被告丁○○此部分犯行並未獲
      取犯罪所得，無從宣告沒收。經核原判決此部分認事用法
      並無違誤，量刑亦以依刑法第57條而為審酌。　
　　㈢檢察官循告訴人請求就被告丁○○部分上訴意旨略以：縱行
      為人對被害人具有合法債權請求權，仍非必然欠缺不法所
      有意圖，尚需審酌該債權是否違反公共秩序或善良風俗，
      及是否逾越通常一般之人得以容忍之程度。原審理由雖認
      被告丁○○為「I FOR YOU」酒吧實際負責人，故拿取告訴
      人裝有營業額之皮包欠缺不法所有意圖，至多僅構成強制
      ，然此為被 告丁○○之片面說詞，且被告丁○○與告訴人在
      此之前即因婚姻不睦時有爭執，故其抗辯是否堪以採信，
      原審判決並未 深究，難認此部分之判決理由允當。
　　㈣惟查：被告丁○○確與告訴人乙○○共同經營「I FOR YOU」酒
      吧，案發當日確係因酒吧積欠員工共同被告戊○○及徐梓珹
      薪資，而與戊○○一同前往酒吧，而與告訴人乙○○商談如何
      解決薪資問題，業據告訴人乙○○及被告林樹輝與戊○○、徐
      梓珹等陳述在卷，原審因認被告丁○○主觀上並無不法所有
      之意圖，無從論以搶奪罪，所為論斷俱卷內證據資料相符
      ，說明亦無悖於日常生活定則，檢察官仍執前詞，循告訴
      人乙○○請求，聲明上訴指摘原判決此部分不當，為無理由
      ，此部分上訴應予駁回。
　三、檢察官對被告戊○○被訴搶奪無罪部分上訴部分：　
　　㈠公訴意旨另以：戊○○與徐梓珹前受僱告訴人乙○○於上開酒
      吧任職，因薪資糾紛，被告戊○○、徐梓珹與丁○○（徐梓珹
      經原審通緝中）於108 年3 月10日21時45分許前往上開酒
      吧與告訴人乙○○談判不成，戊○○與徐梓珹、丁○○竟共同意
      圖為自己不法所有，基於搶奪之犯意聯絡，由丁○○強行取
      出置於櫃檯內之現金及簽單，並強取乙○○置於櫃檯上之手
      提包，共計取得17萬6,000 元現金欲交與戊○○與徐梓珹朋
      分。因認被告戊○○此部分所為涉犯刑法第325 條第1 項之
      搶奪罪嫌等語。檢察官認被告戊○○涉犯此部分罪嫌，無非
      係以證人即告訴人乙○○之證述、被告丁○○及徐梓珹之證述
      、監視錄影畫面翻拍照片等為其論據。 
    ㈡被告戊○○經本院先後2次傳喚均未到庭，然其於偵查及原審
      均否認有此部分犯行，辯稱：當天我是去領薪水，共同被
      告丁○○跟乙○○都是酒吧老闆，他們當時還沒離婚，我沒有
      碰到乙○○的東西或身體任何地方等語。
　  ㈢經查：
    ⑴本案發生時該酒吧係屬共同被告丁○○與告訴人乙○○共同經
      營，且戊○○任職該酒吧之108 年2 月份薪資尚未領取，告
      訴人乙○○並於通訊軟體中表達不願給付薪資，當天係共同
      被告丁○○強行拿取酒吧櫃檯抽屜以及告訴人乙○○手提包內
      之現金之情，均已認定及說明如前。
    ⑵證人即告訴人乙○○雖於警詢中證稱：當天丁○○把我放在櫃
      檯桌上的黑色手提包拿給戊○○、徐梓珹從中搜取裡面營業
      額現金等語（見偵二卷第105 頁至第106 頁），但被告戊○○否認有拿取告訴人乙○○之物品，而證人即共同被告丁○○
      則證稱：我確實有從乙○○的包包以及櫃檯抽屜內拿錢，當
      天戊○○在旁邊看而已等語（見偵二卷第120 頁至第121 頁
      ），證人徐梓珹則證稱：當天丁○○拿手提包、櫃檯內的錢
      ，乙○○報警，拿出來的現金都放桌上等警察來，我們沒有
      均分等語（見偵三卷第77頁），再依卷內之監視錄影畫面
      翻拍照片，並未見被告戊○○有任何拿取乙○○皮包或櫃檯內
      現金之動作。是本案僅有證人即告訴人乙○○證稱被告戊○○
      有當場搜取皮包內現金，並無其他證據足以佐證證人乙○○
      此部分證述，則被告戊○○是否在場有任何與被告丁○○行為
      分擔之情形，顯有可疑。
    ⑶共同被告丁○○本案行為並無不法所有意圖，已認定如前。
      而被告戊○○供稱：當天我是回去領薪水，丁○○跟乙○○都是
      酒吧老闆。店裡營收會放櫃檯跟乙○○拿的包包，丁○○拿的
      是店裡的錢等語（見原審聲羈卷第50頁；原審卷一第205 
      頁），可見被告戊○○主觀上認為丁○○當時係酒吧老闆，丁○○拿取酒吧營業收入目的為發放薪水，且被告戊○○係依照
      僱傭關係而有應得之薪資尚未領取，自無從認定被告戊○○
      有何不法所有意圖。
    ⑷既無證據足認被告戊○○有不法所有意圖，自與搶奪之構成
      要件未合，且被告戊○○在場亦無任何拿取現金之行為分擔
      ，卷內復無其他證據足認被告戊○○本案有何與被告丁○○犯
      意聯絡、行為分擔之情，亦難認被告戊○○為強制罪之共同
      正犯。被告戊○○此部分犯行當屬不能證明，自應為無罪之
      諭知。　　
四、原審認不能證明被告戊○○犯搶奪犯罪，而為其無罪之判決，
    經核與法並無不合。檢察官循告訴人請求，上訴意旨略以：
    被告戊○○於事發當時雖未有對告訴人施暴之舉措，然事件 
    起因係其與同案被告徐梓珹欲向告訴人索討積欠薪資，且在
    被告丁○○拿到告訴人皮包及店內簽帳單後，被告戊○○亦有清
    點、朋分財物之動作，原審逕認被告戊○○與共同被告丁○○並
    無犯意聯絡與行為分擔而判決其無罪，顯違共同正犯「一部
    行為、全部責任」之認定原則。
五、惟查：㈠如前所述，「I For You 時尚音樂酒吧」係共同被
    告丁○○與告訴人乙○○共同經營，被告戊○○則是與徐梓珹共同
    受僱於上開酒吧，惟其等2人因故遭乙○○解雇後，尚有薪資
    未領取，乙○○拒不給付，被告戊○○及徐梓珹始與丁○○一同前
    往上酒吧欲領取酒吧所積欠之薪資，而共同被告丁○○並無不
    法所有之強奪犯意，業如前述，被告戊○○前往酒吧之目的既
    在領取薪資，則其主觀上亦難認有不法所有之意思，自難以
    搶奪罪論擬。㈡共同被告丁○○於偵查中證稱：當天戊○○在旁
    邊看而已等語（見偵二卷第120 頁至第121 頁），證人徐梓
    珹亦證稱：當天丁○○拿出來的現金都放桌上等警察來，我們
    沒有均分等語（見偵三卷第77頁），且依卷內之監視錄影畫
    面翻拍照片，並未見被告戊○○有任何拿取乙○○皮包或櫃檯內
    現金之動作，則亦不能單憑告訴人乙○○片面而無佐證之指述
    ，即認被告戊○○有分得酒吧之財物，被告戊○○既僅單純停留
    在現場，亦無分取任何財物之行為，自亦不能繩之強制罪嫌
    。則原審認不能證明被告戊○○有搶奪犯行，而為其無罪之判
    決，於法即無不合，檢察官循告訴人乙○○之請求，提起上訴
    指摘原判決關於被告戊○○部分不當，亦無理由，其上訴應予
    駁回。
六、被告戊○○經本院合法傳喚，無正當理由未於審理期日到庭
　　，爰不待其到庭陳述，逕由檢察官一造辯論而為判決。
七、被告己○○提起上訴後，業據其於本院撤回上訴；被告黃睿浡
    經原審判處罪刑後未據上訴；被告丁○○所犯恐嚇危害安全罪
    、毀損他人物品罪部分，經原審判處罪刑後，亦未提起上訴
    (檢察官僅就所強制罪部分提起第二審上訴)，故均已確定，
    因此，均不另論列。　
據上論結，應依刑事訴訟法第368條、第369條第1項前段、第364
條、第299條第1項前段、第371條，判決如主文。
本案經檢察官鍾忠孝到庭執行職務。
中　　華　　民　　國　　111 　年　　5 　　月　　19　　日
                  刑事第四庭    審判長法  官  黃建榮
                                      法  官  任森銓
                                      法  官  李嘉興
以上正本證明與原本無異。
檢察官對被告戊○○無罪部分如有不服應依刑事妥速審判法第9條
之規定提起上訴。
如不服本判決其餘部分，應於收受本判決後20日內向本院提出上
訴書狀，其未敘述上訴理由者，並得於提起上訴後20日內向本院
補提理由書狀（均須按他造當事人之人數附繕本）「切勿逕送上
級法院」。
刑事妥速審判法第9條規定：
除前條情形外，第二審法院維持第一審所為無罪判決，提起上訴
之理由，以下列事項為限：
一、判決所適用之法令牴觸憲法。
二、判決違背司法院解釋。
三、判決違背判例。
刑事訴訟法第377條至第379條、第393條第1款規定，於前項案件
之審理，不適用之。
中　　華　　民　　國　　111 　年　　5 　　月　　19　　日
                                      書記官  賴梅琴
附錄本判決論罪科刑法條：
刑法第302條第1項
私行拘禁或以其他非法方法，剝奪人之行動自由者，處五年以下
有期徒刑、拘役或九千元以下罰金。
中華民國刑法第304條第1項
以強暴、脅迫使人行無義務之事或妨害人行使權利者，處3年以
下有期徒刑、拘役或9千元以下罰金。